臺灣臺北地方法院行政訴訟判決
111年度交字第358號
原      告  高浩堅    住○○市○○區○○○路0段000號0樓                          之0
被      告  臺北市交通事件裁決所

代  表  人  蘇福智  
上列當事人間交通裁決事件，原告不服被告民國111年5月26日北
市裁催字第22-A00Q2L148號、111年5月26日北市裁催字第22-A00
Q2L149號裁決，提起行政訴訟，本院判決如下：
    主  文
一、原處分撤銷。
二、訴訟費用新臺幣300元由被告負擔。
三、被告應給付原告新臺幣300元。
    事實及理由
一、程序部分：
    本件係因原告不服被告民國111年5月26日北市裁催字第22-A
    00Q2L148號、111年5月26日北市裁催字第22-A00Q2L149號違
    反道路交通管理事件裁決書（下合稱原處分）而提起行政訴
    訟，核屬行政訴訟法第237條之1第1項第1款規定之交通裁決
    事件，因卷證資料明確，爰依同法第237條之7規定，不經言
    詞辯論，逕為判決。
二、爭訟概要：
　  原告於111年5月17日中午12時38分許，駕駛車牌號碼000-00
    00號自用小客車（下稱系爭車輛）行經臺北市○○區○○路000
    號前（下稱系爭地點），因違規不禮讓行人，為臺北市政府
    警察局文山第一分局（下稱舉發機關）指南派出所員警攔查
    ，並對原告實施吐氣酒精濃度測試，測得吐氣所含酒精濃度
    為0.15mg/L，認原告有「吐氣酒精濃度達0.15以上未滿0.25
    mg/L（濃度0.15mg/L）」、「汽機車駕駛人有第35條第1項
    第1款之情形」之違規行為，於當日製發掌電字第A00Q2L148
    號、掌電字第A00Q2L149號舉發違反道路交通管理事件通知
    單（下合稱舉發通知單）予以舉發。嗣被告審認原告有「汽
    機車駕駛人酒精濃度超過規定標準（0.15-0.25(未含)）」
    、「駕駛非其駕駛執照種類之車輛，違規應受吊扣駕駛執照
    處分」、「汽機車駕駛人有第35條第1項第1款之情形」之違
    規事實而開立原處分，依道路交通管理處罰條例（下稱道交
    條例）第35條第1項第1款、第68條第2項及第24條第1項第2
    款規定，裁處原告罰鍰新臺幣（下同）30,000元，記違規點
    數5點，並應參加道路交通安全講習，以及依道交條例第35
    條第9項規定，裁處原告吊扣汽車牌照24個月，均於111年5
    月26日送達原告。原告不服，於111年6月15日提起行政訴訟
    。
三、原告起訴主張及聲明：
  ㈠主張要旨：
　⒈原告於等待酒測器送達期間，有詢問舉發員警可否提供水漱
    口，遭舉發員警拒絕，原告詢問可否使用自己的水漱口，亦
    遭舉發員警拒絕，並向原告表示現在開始什麼都不能喝，也
    不能漱口，直到酒測結束。其後，舉發員警宣讀吐氣酒精濃
    度檢測程序暨拒測法律效果確認單時，原告發現使用漱口水
    會影響酒測結果，可以漱口，便告知舉發員警於出門前即10
    分鐘前有使用漱口水，請求漱口，遭舉發員警以出門至今已
    逾15分鐘為由拒絕。原告表示若舉發員警一開始有告知使用
    漱口水會影響酒測結果就沒有超過15分鐘，應該要讓原告漱
    口，舉發員警仍然堅持超過15分鐘不能漱口，結果酒測值出
    來為0.15mg/L。原告事後查詢法條，法條記載「有請求漱口
    者，提供漱口」，且原告查看所使用之漱口水及口腔噴劑皆
    含有酒精，如果讓原告漱個口可能就沒事了。
　⒉原告事後得知酒測值有0.02mg/L之誤差，酒測值0.15mg/L至0
    .17mg/L必須要做一些佐證之測試，證明確實無法安全駕駛
    ，以避免爭議，惟舉發員警從頭到尾都沒有提及要做測試，
    原告當時言行舉止非常正常，並無明顯不能駕駛情況，舉發
    員警卻執意開單。
　⒊舉發員警另依道交條例第35條第9項以原告明知駕駛人飲酒仍
    將車輛交付駕駛人使用為由開單，吊扣原告車牌2年，惟原
    告就是車主，依此條裁罰原告非常不合理。
　⒋舉發員警將系爭車輛拖走，叫原告及小孩去坐計程車之行為
    ，增加原告2名幼兒感染風險。　
　㈡聲明：原處分撤銷。
四、被告答辯及聲明：
　㈠答辯要旨：
　⒈本案經舉發員警證稱於5月17日12時25分，目睹系爭車輛於臺
    北市○○路0段000號前行人穿越道未讓行人優先通行，遂依法
    攔查製單舉發，惟於舉發過程發現駕駛人身上散發酒味，合
    理懷疑有服用酒類駕駛車輛情事，爰依規定實施酒精濃度測
    試，於實施酒測前駕駛人自陳於10分鐘前自住家出門（本市
    ○○區○○○路0段000號）有使用漱口水，復執勤員警即通知駐
    地同仁將酒測器送至上述地點，後駕駛人請求警方提供飲用
    水漱口，警方告知距飲用酒類結束時間已逾15分鐘（酒測器
    送達時間12時34分），即請駕駛人於「臺北市政府警察局吐
    氣酒精濃度檢測程序暨拒測法律效果確認單」內勾選「確已
    飲酒或服用其它含有酒精成分物（食）品（如蜂膠、感冒糖
    漿、漱口水、薑母鴨、燒酒雞或等）結束已滿（含）15分鐘
    」欄，並確認簽名，並於12時38分以酒測器進行吐氣檢測，
    酒測值達0.15mg/L超過法定標準，因系爭車輛先前行經行人
    穿越道未停讓行人先行通過之交通違規行為，顯已對交通造
    成嚴重危害，認定違規實屬，爰依法製單舉發，經檢視員警
    違規採證影片與所述相符，員警實施酒精測試程序符合違反
    道路交通管理事件統一裁罰基準及處理細則第19條之2條第1
    項規定，並無違誤。　
　⒉檢視財團法人工業技術研究院111年3月24日發給之呼氣酒精
    測試器（型號AC-100，儀器器號：酒測器A191255）檢定合
    格證書，該酒測器於111年3月23日經檢定合格，有效期間至
    112年3月31日，該酒測儀器測定值具公信力，員警實施酒精
    測試並無錯誤或誤差之情事。
　⒊有關原告陳述舉發員警未實施平衡檢測一節，經查員警執行
    取締酒後駕車交通違規案件，並未有應對駕駛人實施平衡檢
    測之規定。
　㈡聲明：駁回原告之訴。　
五、本院之判斷：　　　　
  ㈠應適用之法令：道交條例第35條第1項第1款、第9項、第68條
    第2項、第24條第1項第2款、道路交通安全規則第114條第2
    款（如附錄）。
  ㈡如爭訟概要欄所載之事實，除後述之爭點外，其餘為兩造所
    不爭執，並有舉發通知單（見本院卷第49、51頁）、原處分
    （見本院卷第59、63頁）、送達證書（見本院卷第61、65頁
    ）及汽車車籍查詢資料（見本院卷第69頁）在卷可稽，堪以
    認定。
  ㈢按對汽車駕駛人實施道交條例第35條第1項第1款測試之檢定
    時，應以酒精測試儀器檢測且實施檢測過程應全程連續錄影
    ，並依下列程序處理：…二、詢問受測者飲用酒類或其他類
    似物結束時間，其距檢測時已達15分鐘以上予檢測。但遇有
    受測者不告知該結束時間或距該結束時未達15分鐘者，告知
    其可於漱口或距該結束時間達15分鐘後進行檢測；有請求漱
    口者，提供漱口，違反道路交通管理事件統一裁罰基準及處
    理細則（下稱處理細則）第19條之2第1項第2款定有明文。
    依上開規定，凡是請求漱口者，不論受測者是否否認飲酒或
    飲酒未逾15分鐘，均應提供漱口（臺灣高等法院107年度上
    易字第232號判決意旨參照）。　　
  ㈣經查，本院勘驗本件採證影片，勘驗內容如下：
　　⒈12:25:38：舉發員警於新光路1段145號前停等紅燈，前方
      行人穿越道有一名行人行走，系爭車輛自萬壽橋左轉新光
      路1段；
　　⒉12:25:40：該名行人繼續向前行走行人穿越道，系爭車輛
      繼續左轉新光路1段；
　　⒊12:25:41：該名行人放慢腳步讓系爭車輛通過，此時系爭
      車輛與行人距離約2個枕木紋；
　　⒋12:25:42：系爭車輛通過行人前方，與行人距離不到2個枕
      木紋；
　　⒌12:25:44：員警迴轉跟隨系爭車輛後方；
　　⒍12:25:58：員警攔停系爭車輛；
　　⒎12:26:43：員警告知原告未禮讓行人，並請原告出示證件
      ；
　　⒏12:27:32：原告出示證件後詢問員警是否有錄影，表示其
      未看到行人，員警表示有錄影；
　　⒐12:27:55：員警詢問原告是否有飲酒，並請其對酒精檢知
      器吹氣；
　　⒑12:27:59：酒精檢知器顯示有酒精反應；
　　⒒12:28:20：員警通知同仁送酒測器過來；
　　⒓12:28:35：員警請原告在未禮讓行人之罰單簽名；
　　⒔12:30:08：員警告知原告未禮讓行人罰單之應到案處所、
      繳費時間、方式、申訴管道；
　　⒕12:31:08：原告詢問能否喝水，員警詢問15分鐘內是否飲
      酒，原告表示無，員警表示依法不能漱口；
　　⒖12:31:30：原告詢問能否提供一杯水飲用，員警表示不行
      ，測完才能飲水；
　　⒗12:32:10：原告詢問車內有水可否飲用，員警表示不行；
　　⒘12:32:54：員警詢問車內是否有噴酒精，及原告是否有飲
      酒，原告表示車內有噴酒精，昨晚有飲酒，但到現在已經
      很久了，現在非常清醒；
　　⒙12:33:46：原告詢問可否抽煙，員警表示不行，如果抽煙
      或飲用其他東西會以拒測論；
　　⒚12:36:27：員警詢問原告是否飲酒或服用含有酒精成份之
      感冒糖漿、漱口水超過15分鐘，原告表示出門前有使用漱
      口水，可能尚未達15分鐘，員警詢問原告出門多久，原告
      表示大概10分鐘，員警表示加上等待酒測器的5分鐘，也
      超過15分鐘了，原告再次詢問這樣算超過15分鐘，員警表
      示這樣算超過15分鐘；
　　⒛12:37:07：員警請原告在確認飲酒結束時間欄簽名；
　　12:38:05：員警告知拒測法律效果；
　　12:38:23：員警請原告在當面告知拒測法律效果欄簽名；
　　12:38:33：員警詢問原告是否接受酒精濃度測試，原告表
      示接受；
　　12:39:31：員警第一次對原告實施酒精濃度測試，失敗；
　　12:39:48：員警第二次對原告實施酒精濃度測試；
　　12:40:04：原告酒精測定值0.15mg/L；
　　12:41:00：員警告知原告0.15mg/L到0.25mg/L是行政罰，0
      .25mg/L以上是公共危險，原告0.15mg/L是行政罰，要當
      場移置保管汽機車，並開立罰單；
　　12:41:42：原告詢問現場有人可以開車，是否也要移置保
      管車輛，員警表示詢問上級；
　　12:42:12：員警請原告在酒測值單簽名；
　　12:42:33：員警詢問有人可以開是否需要移置保管車輛中
      ，影片結束；　　　　
　　有勘驗內容及採證影片截圖（見本院卷第91至120頁）附卷
    可佐，且將上開勘驗內容及採證影片截圖函請兩造表示意見
    （見本院卷第121至129頁）。依上開勘驗內容及影片截圖，
    可徵當時原告駕駛系爭車輛行經系爭地點，因不禮讓行人遭
    員警攔停，員警告知原告有不禮讓行人之違規行為，並詢問
    原告是否有飲酒，原告向員警表示是否可以喝水，員警則告
    知原告不能漱口，亦不能喝水，並逕予對原告進行吐氣酒精
    濃度測試等情。揆諸前開規定及說明，原告既以主動向員警
    請求喝水漱口，員警未依處理細則第19條之2規定提供原告
    漱口，足認本件員警取締程序已違反正當法律程序。況本件
    測得原告之吐氣酒精濃度值僅剛好達到處罰標準0.15mg/L，
    倘員警依法定程序提供原告漱口，所測得原告之吐氣酒精濃
    度即可能未達處罰標準。是以，本件員警取締程序違反處理
    細則第19條之2規定，已違反正當法律程序，原處分自於法
    有違，應予撤銷。
　㈤本件判決基礎已臻明確，兩造其餘攻擊、防禦方法及訴訟資
    料經本院審酌後，核與判決結果不生影響，無一一論述之必
    要，併此敘明。
六、結論：
　　原處分認事用法有違誤，原告主張撤銷原處分為有理由，應
    予准許。至本件第一審裁判費為300元，應由敗訴之被告負
    擔，因原告已預納裁判費，爰確定第一審訴訟費用額如主文
    第2、3項所示。
中　　華　　民　　國　　111 　年　　7 　　月　  21　  日
　　　　　　　　　行政訴訟庭　法　官　邱士賓
上為正本係照原本作成。
如不服本判決，應於送達後20日內，向本院提出上訴狀並表明上
訴理由（原判決所違背之法令及其具體內容或依訴訟資料可認為
原判決有違背法令之具體事實)，其未載明上訴理由者，應於提
出上訴後 20 日內向本院補提理由書（上訴狀及上訴理由書均須
按他造人數附繕本，如未按期補提上訴理由書，則逕予駁回上訴
），並應繳納上訴裁判費新臺幣 750 元。
中　　華　　民　　國　　111 　年　　7 　　月　  21　  日
                              書記官  李  欣

附錄（參考法條）：
⒈道交條例第35條第1項第1款
  汽機車駕駛人，駕駛汽機車經測試檢定有下列情形之一，機車
  駕駛人處新臺幣1萬5千元以上9萬元以下罰鍰，汽車駕駛人處
  新臺幣3萬元以上12萬元以下罰鍰，並均當場移置保管該汽機
  車及吊扣其駕駛執照1年至2年；附載未滿12歲兒童或因而肇事
  致人受傷者，並吊扣其駕駛執照2年至4年；致人重傷或死亡者
  ，吊銷其駕駛執照，並不得再考領：
  一、酒精濃度超過規定標準。
⒉道交條例第35條第9項
  汽機車駕駛人有第1項、第3項至第5項之情形之一，吊扣該汽
  機車牌照2年；因而肇事致人重傷或死亡，得依行政罰法第7條
  、第21條、第22條、第23條規定沒入該車輛。
⒊道交條例第24條第1項第2款
　汽車駕駛人，有下列情形之一者，應接受道路交通安全講習：
  二、有第35條第1項規定之情形。
⒋道交條例第68條第2項
　領有汽車駕駛執照之汽車駕駛人，除駕駛聯結車、大客車、大
  貨車外之非其駕駛執照種類之車輛，違反本條例及道路交通安
  全規則之規定，應受吊扣駕駛執照情形時，無因而肇事致人受
  傷或重傷者，記違規點數5點。但1年內違規點數共達六點以上
  或再次應受吊扣駕駛執照情形者，併依原違反本條例應受吊扣
  駕駛執照處分規定，吊扣其駕駛執照。
⒌道路交通安全規則第114條第2款
  汽車駕駛人有下列情形之一者，不得駕車：
　二、飲用酒類或其他類似物後其吐氣所含酒精濃度達每公升0.
      15毫克或血液中酒精濃度達百分之0.03以上。

訴訟費用計算書
項　　　　目　　　　　　　金　額（新臺幣）　　備　註
第一審裁判費　　　　　　　　300元
合        計　　　　　　　　300元